【裁判字號】    92,上訴,323
【裁判日期】    920508
【裁判案由】    公共危險
【裁判全文】
臺灣高等法院高雄分院刑事判決                    九十二年度上訴字第三二三號
    上  訴  人  甲○○
    即  被  告
    選任辯護人  沈榮生
右上訴人因公共危險案件，不服臺灣屏東地方法院九十年度訴字第四八五號中華民國
九十一年十二月二十五日第一審判決（起訴案號：臺灣屏東地方法院檢察署八十九年
度偵字第六五三四號），提起上訴，本院判決如左：
      主  文
上訴駁回。
    事  實
一、甲○○於民國八十九年九月十六日八時二十分許，因不明緣故導致心情不佳，竟
    萌生放火燒燬現供其與妻子共居使用之住宅之犯意，持打火機數只，在其屏東縣
    林邊鄉○○村○○路八號住處一樓客廳後側房間；一樓通往二樓樓梯扶手及衣物
    掛架；二樓佛堂後側房間及二樓後側房間內等四個不同地點放火，致燒毀一樓房
    間書桌、衣服、並將牆壁燻黑，通至二樓樓梯衣架上衣服毀損、衣架及樓梯扶手
    部分毀損，二樓佛堂後房間衣櫃燒毀，牆壁燻黑，二樓後側房間彈簧床燒毀，幸
    經鄰人發現後報警前來撲滅火勢，始未造成燒燬住宅之災害。
二、案經屏東縣警察局東港分局移送台灣屏東地方法院檢察署檢察官偵查起訴。
    理  由
一、訊據上訴人即被告甲○○矢口否認有何放火燒屋之行為，辯稱：我不知道為何家
    裡會起火，可能是案發當天喝酒又亂丟煙蒂，所以才造成火災云云。經查：
（一）前述火災現場，一樓客廳後側房間內的書桌、衣櫃床鋪均有焚燒現象（見警訊
      卷第二十六頁照片二、第二十七頁照片三），一樓往二樓樓梯扶手及掛衣架也
      有燃燒痕跡，掛衣架上的衣物全被焚燬（警訊卷第二十七頁照片四），二樓佛
      堂後側房間內的衣櫃於靠牆壁的角落被燒燬，水泥壁面也有白化、剝落（警訊
      卷第二十八頁照片五），最後側房間內部的物品尚稱完好（警訊卷第二十八頁
      照片六），但彈簧床墊的末端局部被焚燬（警訊卷第二十八頁照片七）；以上
      四處燃燒地點所在之房間，均是以不燃材質之水泥、磚牆隔間，並未以易燃材
      料裝潢，且於牆壁上未發現有相連貫的燃燒或煙燻痕跡，也無相互延燒之跡象
      ，因此均屬「局部」、「獨立」燃燒之起火處；且經屏東縣消防局勘查起火處
      附近之燃燒情形，並未發現有任何危險物品、化工原料或其容器置放其內，亦
      無類似物品引燃或自燃之可能性，此已據屏東縣消防局勘查、鑑定屬實，有該
      局火災原因調查報告書一份附卷可考。
（二）被告於警訊時即供稱案發時，僅有其一人在家，未發現他人縱火，其大門玻璃
      係自己一時緊張所打破，雙手因此割破受傷等情（見警訊卷第一頁背面及第四
      頁背面），證人曾福教、陳壁珠、黃鳳菊於原審或警訊時亦均證稱：未發現可
      疑人士進出或逗留火災現場（見原審卷第三十五頁、第三十七頁、第三十九頁
      ），且該處房屋門鎖完好，無遭人侵入、破壞或失竊之痕跡，大間玻璃雖已破
      裂（未掉落），但係由內往外凸（見警訊卷第二十九頁照片八），顯示其出力
      方向是由屋內往外，故可排除遭人侵入縱火係本案發生之原因。
（三）又起火處二樓前段，供作祭祀用之佛堂及起火戶西側相鄰的小廟宇順天宮（見
      警訊卷第三十頁照片十、第二十六頁照片一），均完好無損，沒有燃燒現象，
      故亦可排除敬神、祭祖焚燒香燭紙錢肇事之可能性；再前述四處起火點，除一
      樓客廳後側房間內有電扇被燒燬外，其餘三個部位均無電器置放或電源線路經
      過（見警訊卷二十七頁照片三、第二十七頁照片四、第二十八頁照片五、第二
      十九頁照片七），且四個部位均未發現有電線短路之痕跡，故亦應排除電線短
      路肇事之因素。
（四）本件案發後，經屏東縣消防局勘查清理前述四個獨立起火處，在二樓佛堂後側
      房間內尋獲一只略遭熔損的打火機，在二樓後側房間內的彈簧床墊末端起火處
      部位及旁邊小茶几下發現多只散落的打火機，此亦有現場照片附卷可證（見警
      訊卷第三十一頁照片十一、十二、十三）。
（五）綜上所述，案發現場既有四個不相連貫、局部、獨立燃燒之起火處，並在起火
      點附近尋獲打火機數只，而一樓之水族箱被打破、廚房內之電器、冰箱、電鍋
      又皆被無故推倒，雜物散落一地（見警訊卷第三十二、三十三頁照片十四、十
      五），顯非一時失手所致，而當時屋內又僅有被告一人在家，足認被告是因心
      情不佳，在發洩情緒之情形下自行點燃打火機縱火而引發火災，屏東縣消防局
      鑑定結果，亦同此認定，此有該局火災原因調查報告書可稽，辯護人聲請再送
      刑事警察局鑑定火災發生原因，已無必要；被告前述所辯不知為何起火云云，
      應係事後卸責之詞，不足採信，事證明確，被告之犯行堪以認定。
二、按當今房屋，無論為大廈或公寓式，俱屬整體建築，自己與他人擁有之住宅，就
    公共安全言，具有不可分性，與昔日房屋之獨棟式建築，不能相提並論，故在自
    己使用之住宅內放火，實與對整棟公寓或大廈放火無異，其行為既與刑法第一百
    七十四條第二項之罪，以放火燒燬現非供人使用之自己所有住宅或現未有人所在
    之自己所有建築物等，為其構成要件者不符，而第一百七十三條第一項，又未如
    第一百七十四條第一項就住宅建築物標明以「他人所有」為其構成要件內容，自
    仍應依第一百七十三條第一項論處（最高法院八十一年度台上字第二七三四號判
    決參照）。被告在其與妻子居住之住宅內，以打火機在上開起火點縱火，致燒毀
    一樓房間書桌、衣服、並將牆壁燻黑，通至二樓樓梯衣架上衣服毀損、衣架及樓
    梯扶手部分毀損，二樓佛堂後房間衣櫃燒毀，牆壁燻黑，二樓後側房間彈簧床燒
    毀，至於房屋構成之重要部分如屋頂、樑柱、牆垣尚未燒燬，而未達使房屋本身
    喪失效用之程度，是核其所為，係犯刑法第一百七十三條第三項之放火燒燬現供
    人使用住宅未遂罪，應依同條第一項之罪刑處斷，並依刑法第二十六條前段之規
    定減輕其刑。
三、原審因而適用刑法第一百七十三條第一項、第三項，第二十六條前段之規定，並
    審酌被告未有犯罪前科、因一時情緒衝動而縱火，幸經消防局及時撲滅，致未將
    房屋焚燬殆盡並延燒鄰宅，其行為甚具危險性，犯後猶掩飾真相，未見其悔意等
    一切情狀，量處有期徒刑四年；其認事用法，均無不合，量刑亦屬適當，被告上
    訴意旨，仍執陳詞否認犯罪，指摘原判決不當，為無理由，應予駁回。
據上論結，應依刑事訴訟法第三百六十八條，判決如主文。
本案經檢察官陳國全到庭執行職務。
中    華    民    國      九十二      年      五      月     八   日
                              臺灣高等法院高雄分院刑事第七庭
                                  審判長法官  李春昌
                                        法官  莊飛宗
                                        法官  黃憲文
右正本證明與原本無異。
如不服本判決應於收受本判決後十日內向本院提出上訴書狀，其未述上訴理由者，
並得於提起上訴後十日內向本院補提理由書狀（均須按他造當事人之人數附繕本)「
切勿逕送上級法院」。
                                      書記官  黃英彥
中    華    民    國      九十二      年      五      月     八   日
附錄本判決論罪科刑法條：
刑法第一百七十三條
放火燒燬現供人使用之住宅或現有人所在之建築物、礦坑、火車、電車或其他供水、
陸、空公眾運輸之舟、車、航空機者，處無期徒刑或七年以上有期徒刑。
失火燒燬前項之物者，處一年以下有期徒刑、拘役或五百元以下罰金。
第一項之未遂犯罰之。
預備犯第一項之罪者，處一年以下有期徒刑、拘役或三百元以下罰金。


司法院資訊處製作；財團法人民間司法改革基金會備份。
